【裁判字號】    99,上易,27
【裁判日期】    990315
【裁判案由】    竊盜
【裁判全文】
臺灣高等法院臺中分院刑事判決          99年度上易字第27號
上  訴  人
即  被  告  乙○○
選任辯護人  紀育泓律師
            黃清濱律師
上列上訴人因竊盜案件，不服臺灣臺中地方法院九十八年度易緝
字第四五四號中華民國九十八年十一月十七日第一審判決（起訴
案號：臺灣臺中地方法院檢察署九十八年度偵字第三七九七號）
，提起上訴，本院判決如下：
    主    文
原判決撤銷。
乙○○結夥三人以上竊盜，處有期徒刑陸月，如易科罰金，以新
臺幣壹仟元折算壹日。
    犯罪事實
一、爰黃世明於九十七年十一月十五日，向丙○○承租坐落臺中
    縣大安鄉○○段八十三、八十四、八十五地號私有土地，並
    簽訂租賃契約書，約定以上開土地供做申請魚池使用後，遂
    夥同郭天福、何進泰（黃世明、郭天福、何進泰三人所涉結
    夥三人以上竊盜部分，均經原審以九十八年度易字第一九三
    五號判決判處有期徒刑一年三月，緩刑三年，上訴後由本院
    於九十八年十二月三十日，以九十八年度上易字第一六一０
    號駁回上訴確定）、乙○○共同基於意圖為自己不法之所有
    之竊盜犯意聯絡，由黃世明自九十八年一月十九日起，以日
    薪新臺幣（下同）五千五百元之代價，僱用郭天福駕駛ＫＯ
    ＭＡＴＳＵ牌ＰＣ四百型挖土機挖取砂石；另自九十八年一
    月二十二日起，以日薪二千元之代價，僱用乙○○駕駛車牌
    號碼一七二－ＵＥ號砂石車載運砂石，及以每一車次薪資四
    百元之代價，僱用何進泰駕駛車牌號碼ＶＩ－九八二號砂石
    車載運砂石，當日已載運十七趟。該四人即趁丙○○不注意
    之際，由黃世明在上址土地負責指揮管理，乙○○、郭天福
    、何進泰三人則負責依前揭分工盜採上開土地砂石，數量合
    計約一千四百七十二立方米（約價值八十萬九千六百元），
    再運往民峰實業股份有限公司委託加工，俟機販賣。嗣於九
    十八年一月二十二日十六時許，在上開地點，為警方查獲。
二、案經臺中縣警察局大甲分局報告臺灣臺中地方法院檢察署檢
    察官偵查起訴
    理    由
一、證據能力之說明：
（一）刑事訴訟法第一百五十九條之一第二項規定：「被告以外
      之人於偵查中向檢察官所為之陳述，除顯有不可信之情況
      者外，得為證據。」，故被告以外之人於偵查中向檢察官
      所為之陳述，其性質要屬傳聞證據，但依該項立法理由之
      說明，現階段刑事訴訟法規定檢察官代表國家偵查犯罪、
      實施公訴，依法其有訊問被告、證人及鑑定人之權，證人
      、鑑定人且須具結，而實務運作時，偵查中檢察官向被告
      以外之人所取得之陳述，原則上均遵守法律規定，不致違
      法取供，其可信性極高，為兼顧理論與實務，在除顯有不
      可信之情況者外，被告以外之人於偵查中向檢察官所為之
      陳述，得為證據。所謂「顯有不可信之情況」，係指陳述
      是否出於供述者之真意，有無違法取供情事之信用性而言
      ，故應就偵查筆錄製作之原因、過程及其功能等加以觀察
      其信用性，據以判斷該項陳述是否有顯不可信之情況，並
      非對其陳述內容之證明力如何加以論斷（最高法院九十四
      年度臺上字第六二九號判決意旨可資參照）。經查，本案
      證人即被害人丙○○於偵查中具結證述之內容，查無前述
      之顯有不可信之情況者，依上開之說明，具有證據能力。
      且上開證人經上訴人即被告（下稱被告）乙○○於本院審
      理時同意作為證據，並經本院將上開證人筆錄提示予被告
      並告以要旨，則該證人於偵查中之陳述即屬完足調查之證
      據，而得作為判斷之依據。
（二）按刑事訴訟法第一百五十九條之五規定：「（第一項）被
      告以外之人於審判外之陳述，雖不符前四條之規定，而經
      當事人於審判程序同意作為證據，法院審酌該言詞陳述或
      書面陳述作成時之情況，認為適當者，亦得為證據。（第
      二項）當事人、代理人或辯護人於法院調查證據時，知有
      第一百五十九條第一項不得為證據之情形，而未於言詞辯
      論終結前聲明異議者，視為有前項之同意。」，其立法意
      旨在於傳聞證據未經當事人之反對詰問予以核實，原則上
      先予排除，惟若當事人已放棄詰問或未聲明異議，基於證
      據資料愈豐富，愈有助於真實發現之理念，且強化言詞辯
      論原則，法院自可承認該傳聞證據例外擁有證據能力。經
      查，本案下列使用之租賃契約書影本一紙、盜採現場照片
      十六張、民峰公司砂石堆置場照片六張、臺中縣政府九十
      八年二月二十六日府建土字第０九八００五五八０五號函
      附涉嫌違反土石採取法案件實地會勘紀錄表，及原審同案
      被告黃世明、郭天福、何進泰及證人丙○○於警詢時之陳
      述，其性質上均屬傳聞證據，惟經檢察官、被告乙○○、
      選任辯護人於本院準備程序時，均表示對上開證據之證據
      能力沒有意見，同意作為證據（見本院卷第五十頁），又
      本院審酌上開言詞陳述或書面陳述作成時之情況，查無其
      他不法之情狀，足認為得為本案之證據，依刑事訴訟法第
      159條之5之規定，有證據能力。
二、訊據被告乙○○對於上揭時地，與原審共同被告黃世明、郭
    天福、何進泰結夥三人以上竊取砂石之事實，業於偵查、原
    審及本院準備程序及審理時均坦承不諱且互核一致，且與原
    審同案被告黃世明、郭天福、何進泰於警詢時之供述相符，
    復與證人丙○○於警詢時及偵查中結證述之情節無相悖之處
    ，此外，並有租賃契約書影本一紙、盜採現場照片十六張、
    民峰公司砂石堆置場照片六張、臺中縣政府九十八年二月二
    十六日府建土字第０九八００五五八０五號函附涉嫌違反土
    石採取法案件實地會勘紀錄表等在卷可稽。且參以上開土地
    現場開挖深度達九公尺，有上開會勘紀錄表在卷可稽，亦與
    一般養殖業魚塭深度約一公尺至一點五公尺有異，足認被告
    乙○○與原審共同被告黃世明、郭天福、何進泰四人開挖上
    開土地砂石，顯係在盜採砂石無訛。堪認被告乙○○之自白
    ，確與事實相符，本案事證明確，被告乙○○之犯行，洵堪
    認定。
三、論罪科刑之理由：
（一）核被告乙○○所為，係犯刑法第三百二十一條第一項第四
      款之結夥三人以上竊盜罪。聲請人於聲請簡易判決處刑書
      之證據並所犯法條欄，雖記載起訴法條為「刑法第三百二
      十條第一項之普通竊盜罪」，然聲請簡易判決處刑書所載
      之犯罪事實，已載明被告乙○○與共同正犯黃世明、郭天
      福、何進泰之加重竊盜事實，聲請人上開法條之記載，顯
      係誤載，且經檢察官於原審準備程序時，當庭更正起訴法
      條為刑法第三百二十一條第一項第四款之加重竊盜罪，故
      此部分核無變更起訴法條之問題，附此說明。
（二）被告乙○○與原審共同被告黃世明、郭天福、何進泰就上
      揭所犯竊盜罪彼此間，有犯意聯絡及行為分擔，均為共同
      正犯。
（三）原審以被告乙○○之罪證明確，予以論罪科刑，固非無見
      ，惟(1)量刑之輕重，雖屬事實審法院得依職權自由裁量之
      事項，然仍應受比例原則及公平原則之限制，否則其判決
      即非適法。刑事審判旨在實現刑罰權分配的正義，故法院
      對有罪被告之科刑，應符合罪刑相當之原則，使輕重得宜
      ，罰當其罪，以契合社會之法律感情。被告乙○○係於九
      十八年一月二十二日，以日薪二千元之代價，駕駛車牌號
      碼一七二－ＵＥ號砂石車載運砂石，其僅單純領取工資，
      並未自行提供車輛，而原審同案被告郭天福受僱係自九十
      八年一月十九日起，以日薪五千五百元之代價，駕駛挖土
      機挖取砂石，另原審同案被告何進泰以每一車次薪資四百
      元之代價，駕駛車牌號碼ＶＩ－九八二號砂石車載運砂石
      ，當日共載運十七趟，該三人均受僱於原審同案被告黃世
      明等情，均據被告乙○○與原審同案被告黃世明、郭天福
      、何進泰於警詢時供述在卷，是被告乙○○並非主謀，且
      與其他二名受僱人相較，其領取之工資甚低，又被告乙○
      ○之前科紀錄，與其原審同案被告何進泰相較，亦無竊盜
      砂石案件之前案紀錄，其素行亦較佳，再者，其之受僱時
      間僅一天即遭警查獲，亦較原審同案被告郭天福已工作三
      日之情節為輕，原審竟將犯案情節整體較輕之被告乙○○
      ，仍與原審同案被告郭天福、何進泰為相同之科刑，堪認
      原審法院對被告之量刑與罪刑相當原則及比例原則、公平
      原則之本旨有違。(2)按「凡在判決前已經受有期徒刑以上
      刑之宣告確定者，即不合於緩刑條件，至於前之宣告刑已
      否執行，以及被告犯罪時間之或前或後，在所不問，因而
      前已受有期徒刑之宣告，即不得於後案宣告緩刑。」此經
      最高法院著有五十四年臺非字第一四八號判例可資參照。
      被告乙○○於九十八年間因酒後不能安全駕駛動力交通工
      具案件，經臺灣苗栗地方法院以九十八年度苗交簡字第三
      四九號刑事簡易判決判處有期徒刑三月，於九十八年五月
      十八日確定，入監執行後於九十九年一年二十二日縮刑期
      滿執行完畢，其又於九十八年間因犯酒後不能安全駕駛動
      力交通工具罪，經臺灣新竹地方法院以九十八年度竹東交
      簡字第一五一號刑事簡易判決處有期徒刑五月，於九十八
      年六月二十六日確定等情，均有臺灣高等法院被告前案紀
      錄表一份存卷可憑，被告乙○○上開科刑或執行，雖均在
      本案犯行之後，並不構成累犯，但在本案宣判時，已有受
      有期徒刑以上刑之宣告確定之情形，依刑法第七十四條第
      一項規定及上開最高法院判例意旨，即不合於緩刑條件。
      原審於九十八年十一月十七日宣判時，被告乙○○上開二
      件酒後不能安全駕駛動力交通工具案件均經確定，並載明
      於上開被告全國前案紀錄表（見原審卷第四至五頁），原
      審仍為緩刑之宣告，依前述說明，其適用法令顯有不當。
      是被告乙○○上訴意旨認原審判決有量刑過重之不當，即
      有理由，且原審判決亦有前述(2)之用法不當之處，自應由
      本院將原判決撤銷改判。
（四）爰審酌被告乙○○為圖不法之所有而受僱竊取他人土地之
      砂石，行為殊不足取，惟念及被告犯後坦承犯行，態度良
      好及被害人丙○○損失程度、竊取物品價值高低，且上開
      土地目前已進行回復原狀，業據被害人丙○○於原審審理
      時結證綦詳，並檢附照片及表明願意原諒被告之意（見原
      審卷第四十五頁、第八十九頁、第九十三頁至九十五頁）
      ，及被告乙○○係受僱於原審共同被告黃世明，其參與程
      度較低等一切情狀，量處如主文第二項所示之刑，並諭知
      易科罰金之折算標準。
（五）末按共同正犯因相互間利用他人之行為，以遂行其犯意之
      實現，本於責任共同之原則，有關沒收部分，對於共犯間
      供犯罪所用之物，雖均應為沒收之諭知，惟刑法第三十八
      條第一項第二款之沒收係屬裁量沒收之性質，法院自得依
      個案狀況為適法決定沒收與否。供本案竊盜所用之用、被
      告乙○○駕駛之車牌號碼一七二－ＵＥ號砂石車，係原審
      共同被告黃世明所有，另原審共同被告郭天福駕駛之四百
      型挖土機為原審共同被告郭天福所有，雖分別係為前揭原
      審共同被告黃世明、郭天福所有，且為供竊盜砂石所用，
      業經本院認定如上，本案被告乙○○與原審共同被告黃世
      明、郭天福、何進泰盜採砂石之犯罪行為固屬不當，然衡
      諸其盜採砂石所得之利益，與上開二部車輛之價值，及原
      審共同被告黃世明、郭天福之經濟收入來源，認予以宣告
      沒收，尚有失均衡而與比例原則相違，是本院認尚無以刑
      法宣告沒收之必要。至於原審共同被告何進泰駕駛之車牌
      號碼ＶＩ－九八二號砂石車僅係由原審共同被告何進泰占
      有，非其所有之物，業據原審共同被告何進泰於警詢時陳
      明在卷，自亦無庸宣告沒收，附此說明。
據上論斷，應依刑事訴訟法第三百六十九條第一項前段、第三百
六十四條、第二百九十九條第一項前段，刑法第二十八條、第三
百二十一條第一項第四款、第四十一條第一項前段，判決如主文
。
本案經檢察官甲○○到庭執行職務。
中    華    民    國    99    年    3     月    15    日
            刑事第十二庭  審判長法  官  康  應  龍
                                法  官  黃  家  慧
                                法  官  楊  真  明
上列正本證明與原本無異。
不得上訴。
                                書記官  李  淑  芬
中    華    民    國    99    年    3     月    15    日
附錄本判決論罪科刑法條
中華民國刑法第三百二十一條第一項第四款：
  犯竊盜罪而有左列情形之一者，處六月以上、五年以下有期徒
  刑：
  四、結夥三人以上而犯之者。

司法院資訊處製作；財團法人民間司法改革基金會備份。
